【裁判字號】    99,交聲,1
【裁判日期】    990120
【裁判案由】    違反道路交通管理處罰條例聲明異議
【裁判全文】
臺灣基隆地方法院交通事件裁定           99年度交聲字第1號
移送機關即
原處分機關  交通部公路總局臺北區監理所基隆監理站
聲明異議人
即受處分人  甲○○
上列聲明異議人即受處分人因違反道路交通管理處罰條例案件，
對於交通部公路總局臺北區監理所基隆監理站中華民國98年12月
15日所為之處分（原處分案號：基監字第裁42-RB0000000號），
聲明異議，本院裁定如下：
主  文
原處分撤銷。
甲○○汽車駕駛人駕駛一般自用小客車，經測定酒精濃度超過規
定標準，處罰鍰新臺幣壹萬玖仟伍佰元，吊扣小型車普通駕駛執
照拾貳個月（即在甲○○所持有最高級車類駕駛執照上加註禁止
其駕駛一般自用小客車拾貳個月），並接受道路交通講習。
理  由
一、原處分意旨略以：聲明異議人即受處分人甲○○（下稱異議
    人）於民國98年11月8日晚上10時8分許，酒後駕駛車牌號碼
    0207-KM 號自用一般小客車行經基隆市○○○路崇禮街口，
    為基隆市警察局第三分局七堵派出所執勤員警攔檢查獲，並
    經測試異議人之呼氣酒精濃度測定值達每公升0.27毫克，業
    已超出規定標準，遂以異議人酒後駕車為由，依違反道路交
    通管理處罰條例第35條第1項第1款之規定掣單舉發，嗣原處
    分機關即依上開條文、違反道路交通管理事件統一裁罰基準
    及處理細則第43條、第44條等規定，於98年12月15日以基監
    字第裁42-RB002287 號違反道路交通管理事件裁決書裁處異
    議人罰鍰新臺幣（下同）19,500元，並吊扣駕駛執照12個月
    （裁決主文未載明係吊扣異議人何種駕駛執照，然依原處分
    機關移送書意見欄所載，得以確定原處分機關係吊扣異議人
    所領有之職業大客車駕駛執照）及施以道安講習。
二、聲明異議意旨略以：異議人就違規事實並無意見，惟異議人
    乃以係職業駕駛，並以此為業謀生，若原處分機關裁處吊扣
    職業大客車駕駛執照，將使異議人生活無以為繼，影響權益
    甚鉅，爰具狀聲明異議，請求撤銷吊扣職業大客車駕駛執照
    等語。
三、按汽車駕駛人飲用酒類或其他類似物後其吐氣所含酒精濃度
    超過每公升0.25毫克或血液中酒精濃度超過百分之0.05以上
    者，不得駕車；汽車駕駛人，駕駛汽車經測試檢定有酒精濃
    度超過規定標準情形者，處新臺幣（下同）1 萬5 千元以上
    6 萬元以下罰鍰，並當場移置保管該汽車及吊扣其駕駛執照
    1 年；有道路交通管理處罰條例第35條第1 項規定之情形者
    ，應接受道路交通安全講習，道路交通安全規則第114 條第
    2 款，道路交通管理處罰條例第35條第1 項第1 款、第24條
    第1 項第2 款分別定有明文。次按違反道路交通管理事件裁
    決書處罰主文欄，應依基準表記明處罰種類，吊扣汽車牌照
    、駕駛執照或執業登記證處分，應記明應受吊扣之汽車牌照
    、駕駛執照或執業登記證名稱、號碼及吊扣期間，違反道路
    交通管理事件統一裁罰基準及處理細則第43條第2 項第3 款
    亦規定甚明，故原處分機關作成關於吊扣駕駛執照之處分時
    ，需就行為人應被吊扣之駕駛執照種類予以載明，始符法制
    。再按道路交通管理處罰條例第68條已於94年12月14日修正
    ，並自95年3 月1 日施行，修正前該條例第68條規定：「汽
    車駕駛人，因違反本條例及道路交通安全規則之規定，受吊
    扣或吊銷駕駛執照處分時，吊扣或吊銷其持有各級車類之駕
    駛執照。」，修正後則規定為：「汽車駕駛人，因違反本條
    例及道路交通安全規則之規定，受吊銷駕駛執照處分時，吊
    銷其持有各級車類之駕駛執照。」，查其修正過程與修正條
    文，立法委員認為原條文將違法或違規駕駛人所持有各級車
    類之駕駛執照一併吊扣或吊銷，失之過酷，對於人民工作與
    生活影響過鉅，有違比例原則，經與交通部協商後，乃將其
    中「受吊扣處分者，吊扣其持有各級車類之駕駛執照」部分
    之規定刪除。是駕駛人違反道路交通管理處罰條例第35條第
    1 項第1 款之規定而受吊扣駕駛執照處分時，依修正後同法
    第68條規定並參照其修正意旨，應僅得吊扣違規或違法當時
    駕駛車類之駕駛執照。且酒醉駕車行為均製造法所不容許之
    風險，以風險製造之立場觀之，並不因駕駛車輛種類之不同
    ，而有所差別，但從風險實現之觀點而言，酒醉駕駛車類之
    不同，其對於交通安全衍生之實害結果也有所差異，如駕駛
    人駕駛低一級之車類違反本條例之規定時，不論其所造成之
    實害結果，而一律吊扣駕駛人所持有之各類駕照，亦有違反
    相同事件相同處理，不同事件不同處理之平等原則（臺灣高
    等法院暨所屬法院97年法律座談會刑事類提案第40號討論暨
    審查意見參照）。
四、經查：
  (一)異議人有於前揭時、地，酒後駕駛前揭自用一般小客車，嗣
    經警測試檢定其呼氣酒精濃度達每公升0.27毫克等情，為異
    議人所不爭執，並有基隆市警察局基警交字第RB0000000 號
    舉發違反道路交通管理事件通知單影本及酒精測試紀錄單影
    本各1 紙在卷可稽，故異議人確有駕駛汽車經測試檢定有酒
    精濃度超過規定標準之違規行為，堪以認定，異議人自應受
    前揭吊扣其駕駛執照1年之裁罰。
  (二)異議人為本件違規行為時，係駕駛自用一般小客車，依上開
    說明，其所受之處分應為限制其駕駛自用一般小客車之權利
    ，即吊扣其自用一般小客車駕駛執照，而異議人持有之駕駛
    執照為職業大客車駕駛執照，未領有自用一般小客車駕駛執
    照，此有汽車駕照基本資料1 紙在卷可憑，是異議人自無自
    用一般小客車駕駛執照可供吊扣，原處分機關因異議人無自
    用一般小客車駕駛執照可供吊扣，而逕行吊扣其職業大客車
    駕駛執照，此舉顯已逾越修正後道路交通管理處罰條例第68
    條之規範意涵及範圍，並剝奪異議人駕駛職業大客車之權利
    ，對異議人之工作權造成極大之損害，原處分機關未審酌及
    此，逕為裁罰，即難認為允當；又原處分機關雖援引交通部
    97年1 月24日交路字第0970015997號函釋，認為領有駕駛執
    照之駕駛人，於無照駕駛不同級之車輛違反道路交通管理處
    罰條例第35條，應處以罰鍰及吊扣駕駛執照時，仍可吊扣其
    所持有憑以許可駕車行駛道路之其他駕駛執照，惟法官依據
    法律獨立審判，為憲法第80條所明定，且依司法院大法官會
    議釋字第137、216號解釋意旨，各機關依其職掌就有關法規
    為釋示之行政命令，法官於審判案件時，固可予以引用，但
    仍得依據法律，表示適當之不同見解，並不受其拘束，準此
    ，上開交通部函釋意見與本院認定之法律意見不同，本院自
    不受其拘束；而道路交通主管機關對於汽車駕駛執照之管理
    ，因採取一照原則，未發給較低等級之駕駛執照，於實際執
    行面可以在受處分人所持有之該最高級車類駕駛執照上加註
    禁止其駕駛其遭查獲酒駕時所駕駛之該車類之駕駛執照之方
    式，以為執行方法，斷不得因技術層面之困難，為求行政上
    之便利而置相關法令於不顧，甚或逾越比例原則，逕為吊扣
    其持有各級車類之駕駛執照，據此要求人民容忍該不利益，
    併此敘明。
  (三)綜上所述，本件異議人雖有因酒後駕駛自用一般小客車之違
    規行為，原處分機關固得為吊扣異議人所持有之自用一般小
    客車駕駛執照之處分，然尚非得遽予吊扣其所持有之各級駕
    駛執照，且如有吊扣汽車牌照或駕駛執照處分，主文欄亦應
    記明應受吊扣之汽車牌照或駕駛執照名稱、號碼及吊扣期間
    ，乃原處分機關未予詳查，逕以裁處異議人吊扣職業大客車
    駕駛執照12個月，自有未洽，自無從予以維持。從而，異議
    人之聲明異議有理由，且因本件為一交通違規行為，吊扣處
    分與道路安全講習部分無從區分，自應由本院撤銷原處分，
    改諭知如主文第2項所示，以期適法。
五、據上論斷，應依道路交通管理處罰條例第87條第2 項，道路
    交通案件處理辦法第20條前段，裁定如主文。
中    華    民    國    99    年    1     月    20    日
                            交通法庭  法  官  何怡穎
以上正本證明與原本無異
對於本件裁定如有不服，應於收受送達後5 日內，向本院提出抗
告書狀，敘述抗告之理由，抗告於臺灣高等法院。
中    華    民    國    99    年    1     月    20    日
                                      書記官  鄭梅君

司法院資訊處製作；財團法人民間司法改革基金會備份。
